【裁判字號】    92,聲,148
【裁判日期】    920528
【裁判案由】    返還擔保金
【裁判全文】
臺灣宜蘭地方法院民事裁定  九十二年度聲字第一四八號
    聲  請  人  基水新貿易有限公司
    法定代理人  甲○○
    送達代收人  陳倉富律師
    相  對  人  乙○○              住台北縣新店市○○里○○街五二號三樓
右聲請人聲請返還擔保金事件，本院裁定如左：
    主      文
聲請駁回。
聲請程序費用由聲請人負擔。
    理      由
一、本件聲請人聲請返還本院九十一年度存字第四二八號提存事件所供擔保之臺灣土
    地銀行可轉讓定期存單、面額新台幣（下同）十萬元共計三張，及現金二萬元，
    總計三十二萬元，其陳述略為：聲請人前本院九十一年度裁全字第五六八號裁定
    ，以九十一年度存字第四二八號提存總額三十二萬元之可轉讓定期存單及現金而
    聲請對相對人之財產為假扣押，並以九十一年度執全字第三二五號執行事件受理
    在案。嗣後聲請人因假扣押所欲保全之本案訴訟迭經臺灣臺北地方法院及臺灣高
    等法院判決敗訴確定，聲請人並以存證信函定二十日以上之期間催告相對人行使
    權利，惟相對人迄今未主張權利，為此爰依民事訴訟法第一百零四條第一項第二
    款之規定，請求返還上開擔保金等語，並提出撤銷假扣押裁定書、提存書、判決
    書、存證信函暨回執等件為證。
二、按訴訟終結後，供擔保人證明已定二十日以上之期間，催告受擔保利益人行使權
    利而未行使者，法院應依供擔保人之聲請，以裁定命返還其提存物，民事訴訟法
    第一百零四條第一項第二款定有明文。另依同法第一百零六條，前開規定於其他
    依法令供訴訟上之擔保者準用之。又於訴訟終結後，若因假扣押所供擔保之情形
    ，因該擔保係為保障受擔保利益人因不當扣押所受損害而設，倘扣押法院已依假
    扣押裁定實施扣押之執行，則在供擔保人撤回假扣押之執行前，受擔保利益人所
    受損害仍可能繼續發生，損害既未確定，自無強令其行使權利之理，故法院不應
    准許（參最高法院八十五年度台抗字第六四五號、八十六年度台抗字第五三號裁
    定、九十年十一月二十二日臺灣高等法院暨所屬法院法律座談會）。
三、經查，聲請人主張其前遵本院九十一年度裁全字第五六八號裁定，以九十一年度
    存字第四二八號提存總額三十二萬元之可轉讓定期存單及現金而聲請對相對人之
    財產為假扣押，並以九十一年度執全字第三二五號執行事件受理在案。嗣後聲請
    人因假扣押所欲保全之本案訴訟已經臺灣臺北地方法院及臺灣高等法院判決敗訴
    確定，聲請人並於九十二年四月二十五日以存證信函定二十日以上之期間催告相
    對人行使權利，惟相對人迄今未主張權利等情，固已提出撤銷假扣押裁定書、提
    存書、判決書、存證信函暨回執等件為證，並經本院調閱提存卷宗、假扣押裁定
    卷、假扣押執行卷，核閱屬實。然查，聲請人因假扣押所欲保全之本案訴訟雖已
    經判決確定而告終結，聲請人並於九十二年四月二十五日一年以存證信函催告相
    對人就系爭擔保金行使權利，惟本院依假扣押裁定所為之九十一年度執全字第三
    二五號執行事件，迄今亦未據聲請人撤回執行乙節，有該卷宗可稽，故相對人於
    收受系爭存證信函時，雖該假扣押之本案訴訟已經終結，然因系爭假扣押之執行
    尚未據撤回，則相對人即受擔保利益人所受損害仍可能繼續發生，其損害顯未確
    定，即無從行使權利。故聲請人上揭存證信函所為之催告，洵有未合。此外，聲
    請人復未提出其於相對人已得確定損害並得行使權利後，另有催告相對人行使權
    利之證明，是其聲請顯與首揭法條之規定不符，不應准許，應予駁回。
四、依民事訴訟法第九十五條、第七十八條裁定如主文。
中    華    民    國      九十二      年      五      月      二十八    日
~B臺灣宜蘭地方法院民事庭
~B    法      官  邱景芬
右為正本係照原本作成。
如對本裁定抗告須於裁定送達後十日內向本院提出抗告狀(須附繕本)。
中      華      民      國    九十二    年      五      月    三十      日
~B    法院書記官  沈峰巨


司法院資訊處製作；財團法人民間司法改革基金會備份。
